【裁判字號】    97,交聲,142
【裁判日期】    970630
【裁判案由】    聲明異議
【裁判全文】
臺灣屏東地方法院交通事件裁定         97年度交聲字第142號
原處分機關  交通部公路總局高雄區監理所屏東監理站
異  議  人
即受處分人  甲○○
上列異議人因違反道路交通管理處罰條例案件，對於交通部公路
總局高雄區監理所屏東監理站所97年5 月8 日所為之處分（原處
分：屏監違字第裁82-Z8C006929號），聲明異議，本院裁定如下
：
    主  文
異議駁回。
    理  由
一、原處分意旨略以：異議人即受處分人甲○○於民國97年4 月
    1 日下午3 時51分，駕駛車牌號碼為ZU-6885 之自用小客車
    ，行經國道三號高速公路南下346.9 公里處時，車速達時速
    122 公里，超過規定之最高速限時速110 公里（超過規定之
    最高速限未滿20公里），經警攔停舉發，因認異議人違反高
    速公路及快速公路交通管制規則第5 條第1 項前段規定，依
    道路交通管理處罰條例第33條第1 項第1 款及第63條第1 項
    第1 款，裁處異議人罰鍰新臺幣（下同）3,000 元，並記違
    規點數1 點等情。
二、聲明異議意旨略以：伊於前述時間駕駛車牌號碼為ZU-6885
    之自用小客車，行駛於國道三號高速公路，員警突將伊攔下
    指稱伊超速，惟因伊實未超速，且員警並未提供伊超速之證
    據，又當時行經該處之車輛亦不在少數，前面速度快的車輛
    未超速，伊所駕駛之上開汽車行駛在後，豈有超速之可能，
    是警方之說法難以令人折服，伊遂未在舉發違反道路交通管
    理事件通知單上簽名。原處分不察，遽對伊裁處罰鍰3,000
    元，並記違規點數1 點，容有未洽，爰依法聲明異議，請求
    撤銷原處分，另為伊不罰之諭知等語。
三、按汽車行駛高速公路及快速公路，應依速限標誌指示；汽車
    行駛於高速公路、快速公路或設站管制之道路，不遵使用限
    制、禁止、行車管制及管理事項之管制規則，而有行車速度
    超過規定之最高速限行為者，處汽車駕駛人3,000 元以上6,
    000 元以下罰鍰；汽車駕駛人有第33條第1 項情形者，記違
    規點數1 點，高速公路及快速公路交通管制規則第5 條第1
    項前段、道路交通管理處罰條例第33條第1 項第1 款、同條
    例第63條第1 項第1 款，分別定有明文。又違反道路交通管
    理處罰條例第33條第1 項第1 款規定，超過規定之最高速限
    未滿20公里，且於期限內繳納或到案聽候裁決者，處以罰鍰
    3,000 元，違反道路交通管理事件統一裁罰基準表，亦定有
    明文。
四、本件異議人甲○○於97年4 月1 日下午3 時51分許，駕駛車
    牌號碼為ZU-6885 之自用小客車，行經國道三號高速公路南
    下346.9 公里處，因行車速度達122 公里，超過規定之最高
    速限110 公里，經國道公路警察局第八警察隊員警當場舉發
    ，異議人依限期提出申訴，經原處分機關請原舉發單位調查
    結果，仍認異議人確有前揭違規行為，原處分機關乃依道路
    交通管理處罰條例第33條第1 項、第63條第1 項之規定，於
    97年5 月8 日以屏監違字第裁82-Z8C006929號裁決書裁處異
    議人罰鍰3,000 元，並記違規點數1 點等情，有內政部警政
    署國道公路警察局舉發違反道路交通管理事件通知單及交通
    部公路總局高雄區監理所屏東監理站違反道路交通管理事件
    裁決書各1 紙在卷可稽（見本院卷第7 頁），是本件違規事
    實洵堪認定，先予敘明。
五、據證人即本件持雷射測速槍測速之員警蕭煥霖到場證稱：「
    我們於160.2 公尺的測距開始測速。我們測到異議人超速之
    後，我們就開巡邏車的警示燈，揮舞紅旗請異議人靠路肩停
    車，我們的警車有停在路肩，異議人的車子停好之後，我就
    把雷達測速槍給異議人看，讓異議人看雷射槍的車速……異
    議人下車的時候有說他的前面有車子為何沒有測到超速，我
    說我們以雷射槍測速的當時，只有異議人的車子過來而已…
    …」等語（見本院卷第44頁）；證人即舉發本件交通違規之
    員警余志峰亦到場證稱：「我們在國道三號南下347 公里處
    ，測到一部自小客車測速122 公里，測距160.2 公尺，雷射
    槍是蕭警員拿的，我們是兩人一起在該處執行勤務，測到該
    部自小客車超速，我們以搖紅旗指揮該車停路肩，我們上前
    跟異議人告訴他說他已經超速，……但是我們有拿雷射測速
    槍給異議人看，異議人有看到測速及測距等資料，這時候異
    議人說我們沒有照片，並說前面有車輛超速為何不攔前面的
    車子，但是我跟他表示我們是以巡邏車往後看來測速，當時
    只有他一部車子往這邊開過來，所以我們雷射測速只有測異
    議人駕駛的該部車輛，不可能測到其他車輛的車速，至於異
    議人的前面有多少車子我們沒有看」等語（見本院卷第45頁
    ）。按高速公路執行交通勤務之警員係受有訓練之專業人員
    ，依證人即查獲之警員蕭煥霖、余志峰之證詞，異議人駕駛
    上開汽車時，係為警依據「雷射測速器」測定速度，認定超
    速後，再依法攔停舉發；觀之證人蕭煥霖、余志峰上述證詞
    合於情理，且衡之證人與異議人並無任何身分利害業務關係
    或嫌隙，當無甘冒觸犯偽證罪責而故意構詞誣陷異議人之理
    ；又本件案發當時，縱有多部車輛同時行經該處，證人蕭煥
    霖、余志峰係以專業之測速儀器瞄準測定，其等當無誤認之
    虞，是證人上開所證，堪予憑採。
六、再按目前舉發機關所使用之雷射測速儀器有二種，一種為定
    置路旁固定雷射測速儀器，此一設備附有照相機，雷射光束
    垂直道路方向，可在偵測超速時，同步拍下照片；另一種為
    員警手持雷射測速槍，在路旁站立測速，雷射光束平行道路
    方向，無法同時照相，僅得顯示測得速度於觀測螢幕。如上
    所述，本件乃係由員警蕭煥霖手持雷射測速槍測得異議人超
    速，則除顯示測得之速度於觀測螢幕外，並無法提供照片予
    異議人，而員警蕭煥霖又已出示雷射測速槍之觀測螢幕供異
    議人觀看，不論異議人實際上業已觀看或因個人因素而不願
    或未予觀看，均已足以昭公信，自難以員警無法提出照片或
    於消除後無法再供觀看雷射測速槍之觀測螢幕所顯示之速度
    ，即任令異議人以欠缺證據為由而推諉卸責，且本件員警所
    使用之雷射測速器型號係PROLASER，於96年7 月5 日經檢定
    結果為正常，業據證人蕭煥霖、余志峰於本院調查時提出該
    雷射測速器經經濟部標準檢驗局檢定合格之證書附卷可考。
    準此，本件值勤原警所使用之雷射槍測速器之準確度甚高，
    無誤差及瞄準錯誤之情形，其所測之數值應係正確及值得信
    賴。末按，員警舉發交通違規，本質上為行政處分，係公務
    員基於職務上之權力，依法就特定具體事件所為之具公法上
    效果之單方面行政行為，基於公務員為公法上行為具有公信
    力之原則，該行政行為本可被推定為真正。而本件舉發係經
    雷射測速之科學儀器查知異議人駕車違規超速之情形，係維
    護交通秩序安全職責所為之依法舉發，亦應受到合法正確之
    推定，且依本件卷證，並無任何積極證據足以證明證人蕭煥
    霖、余志峰上開舉發有何不當或違法之處，故其所測得異議
    人超速違規之事實，自已具備相當之可信度。
七、綜上所述，本件異議人違規事證明確。原處分機關依道路交
    通管理處罰條例第33條第1 項第1 款之規定、第63條第1 項
    第1 款及違反道路交通管理事件統一裁罰基準表之規定，裁
    處異議人罰鍰3000元，並記違規點數1 點，於法並無不當，
    應予維持。異議人徒以前詞置辯，尚無足採，本件異議為無
    理由，應予駁回。
八、據上論斷，依道路交通案件處理辦法第19條，裁定如主文。
中    華    民    國    97    年    6     月    30    日
                  交通法庭    法  官  許蓓雯
以上正本證明與原本無異。
如不服本裁定應於收受送達後五日內向本院提出抗告書狀敘述抗
告之理由抗告於台灣高等法院高雄分院。
中    華    民    國    97    年    7     月    1     日
                                書記官  蘇雅慧


司法院資訊處製作；財團法人民間司法改革基金會備份。
